臺灣雲林地方法院民事判決　　　　　　 100年度簡上字第19號
上　訴　人　吳榮財
訴訟代理人　劉喜律師
　　　　　　葉榮棠律師
被　上訴人　朱茂新
訴訟代理人　林彥百律師
上列當事人間請求返還土地事件，上訴人對於中華民國100 年05
月24日臺灣雲林地方法院100 年度簡字第3 號第一審判決提起上
訴，本院於民國100年9月28日言詞辯論終結，判決如下：
    主  文
上訴及免假執行之聲請均駁回。
第二審訴訟費用由上訴人負擔。
    事實及理由
一、被上訴人起訴主張：坐落雲林縣大埤鄉○○段504 號土地（
    下稱系爭土地）為伊所有，上訴人未經伊同意於系爭土地占
    有使用如雲林縣斗南地政事務所民國100 年3 月23日土地複
    丈成果圖所示編號A 部分面積20平方公尺、編號C 部分面積
    253 平方公尺（下稱系爭A 、C 土地），顯係無權占有，爰
    依民法第767 條規定請求上訴人應將系爭A 、C 土地返還與
    伊等語。被上訴人於本院除引用原審之陳述及舉證外，並補
    稱：
  (一)緣分割前坐落雲林縣大埤鄉○○段504 地號土地為伊父親朱
    秋雄、訴外人林德昌、柯出所共有，權利範圍分別為1/5 、
    3/5 、1/5 ，而以訴外人朱秋雄、柯出為登記名義人。嗣訴
    外人林德昌再將其權利範圍分別讓與予訴外人朱秋雄1.5/ 5
    、柯出1.5/5 ，訴外人柯出復將其1/5 讓與予訴外人朱秋雄
    。是以，訴外人朱秋雄之權利範圍為3.5/5 （1/5+1.5/5+1/
    5 ) 、柯出之權利範圍為1.5/5 （1/5+1.5/5-1/5 ）。是該
    504 地號土地因上開移轉過程，實際所有人即係登記名義人
    朱秋雄、柯出，該2 人後為共有物之分割，分割出同地段50
    4 之1 地號土地歸訴外人柯出所有（829+356 ＝1,185 ，1,
    185 ×1.5/5 ＝355.5 ）；系爭土地則登記予訴外人朱秋雄
    （829+356 ＝1,185 ，1,185 ×3.5/5 ＝829.5 ）所有，嗣
    訴外人朱秋雄去世後，即由其子朱茂新繼承。準此，依上開
    客觀之移轉登記資料及過程而觀，上訴人並未取得系爭土地
    之權利，其指因與訴外人林德昌存有買賣關係而主張有權占
    有，並無理由。
  (二)上訴人雖提出買賣契約書，並經勘驗紙質泛黃陳舊，其上有
    泛黃斑點，所摺處有摺痕，部分還有破裂之情等等。惟查，
    上開情形僅得證明文件可能非臨訟杜撰，是以，縱有債權契
    約之訂定，然契約雙方是否業已依契約條件履行，非無疑義
    ？而土地權利有移轉應為變更登記，土地法第72條定有明文
    。準此，苟訴外人林德昌曾與訴外人林大筆、陳有巧、吳昆
    田為上開504 地號土地之買賣，且履行契約條件，則又豈有
    不為登記之理？足徵，上訴人並未取得占有系爭土地之權利
    。
  (三)再者，上訴人亦於原審審理時亦自承：其本人或其父親吳昆
    田，未向被上訴人或被上訴人之父朱秋雄購買或承租系爭土
    地等語，則上訴人占有使用系爭土地並非源自被上訴人或被
    上訴人之父朱秋雄，堪予認定。則上訴人辯稱其父吳昆田曾
    向訴外人林德昌購買分割前之同地段504 地號土地，因訴外
    人林德昌之交付而占有系爭土地等語，因買賣係屬債之關係
    ，僅具相對性，亦即上訴人僅能對訴外人林德昌為主張，被
    上訴人並不受拘束。上訴人自不能對抗與上訴人或其父吳昆
    田無買賣或租賃關係之被上訴人本於所有權行使物上請求權
    。並聲明：上訴駁回。
二、上訴人於本院除引用原審之陳述及舉證外，並再補稱：
  (一)契約書之年代確已久遠：
    上訴人所持有66年10月4 日柯出、朱秋雄、林德昌共同購買
    土地契約書，及66年12月25日出賣人林德昌、買受人陳有巧
    、林大筆、吳崑田不動產買賣契約書，其紙質早已泛黃，足
    見早已保存30多年，被上訴人對此亦不爭執，且因有此2 份
    文件，故其後占有及分管狀態皆符合此2 份文件內容，則上
    訴人所提出此2 份文件，及有上開買賣及使用之事實，皆係
    千真萬確，並為存在達30多年之事實。
  (二)使用面積甚多，極易獲知使用之事實：
    上訴人之父吳昆田及上訴人已使用土地30多年，用以供作醃
    酸菜之用，被上訴人與其父朱秋雄係與渠等父子同住大埤鄉
    興安村，倘若渠等父子無占有使用系爭土地之正當權源，則
    被上訴人朱茂新及其父朱秋雄豈有未予請求返還之理，且由
    渠等父子多年使用系爭土地面積高達273 平方公尺，換算坪
    數為82.58 坪，如此大範圍土地若渠等父子無權占用，被上
    訴人及其父焉有毫無請求返還之理，況兩造是居住同村，更
    易請求。而由被上訴人無法提出任何證據以供證明被上訴人
    或其父朱秋雄曾向渠等父子請求交還土地，益證被上訴人及
    其父朱秋雄均心知肚明渠等父子有占有土地權利，因此多年
    來不敢有所異議，被上訴人現在竟乘當初訂約人逐漸凋零、
    人事已非之情況下，無理提起本件訴訟，實欠缺厚道，更有
    違契約。
  (三)借名登記，已行之有年：
    上開504 地號土地，本由訴外人林德昌共同向出賣人所購買
    ，並約定登記在訴外人朱秋雄、柯出名義，而土地則由訴外
    人林德昌交給買受人吳昆田等人供醃酸菜使用，則管理利用
    土地之人係訴外人林德昌之繼受人吳昆田等人，故性質上係
    屬借名登記在訴外人朱秋雄、柯出名下，故可類推適用民法
    委任關係。而本件因有上開66年10月4 日共同購買土地契約
    書之借名登記之契約存在，故多年來，無論訴外人朱秋雄、
    柯出對渠等父子使用系爭土地，及訴外人吳昆田所購買其他
    土地，均無反對，更無書面異議。
  (四)證人已證明訴外人林德昌買受上開504 地號土地並轉賣訴外
    人吳昆田之事實：
    據證人柯慶玉於原審100 年4 月19日審理時所為之證詞，可
    知上訴人及其父吳昆田不僅有使用系爭土地30多年，更因有
    購買土地，所以一直有繼續、和平、公然地使用30多年之事
    實。又依證人莊阿姐即訴外人林德昌之妻於本院100 年8 月
    29日審理時所為之證言，足證確有借名登記，及訴外人吳昆
    田向訴外人林德昌購買系爭土地並使用多年之事實。且據證
    人柯出於原審100 年5 月10日審理時亦證稱：訴外人林德昌
    買5 分之3 土地，並借用伊及訴外人朱秋雄登記等語，此部
    分與訴外人林德昌等3 人共同購買土地借名登記之契約書內
    容相符，自可以採信。至於證人柯出所稱：訴外人林德昌說
    因為還是欠錢，要賣給訴外人朱秋雄，但那與伊無關，伊沒
    有參與賣給訴外人朱秋雄部分，後來有沒有賣，伊不知道，
    訴外人林德昌只說沒錢要賣等情，亦足證明訴外人林德昌有
    再轉售上開504 地號土地之權利範圍5 分之3 ，證人柯出只
    是不知訴外人林德昌有無賣給訴外人吳昆田而已。況證人柯
    出並稱：簽共同購買土地契約書的隔年2 月間，是伊幫忙把
    水抽乾並整地，才能建鹽漬地，建好1 、2 年間訴外人吳昆
    田開始在那裡的鹽漬池醃酸菜等情，因時間已歷30多年，證
    人柯出對於上述時間未能百分之百清楚記憶，但證人柯出所
    述其有於66年10月4 日與訴外人林德昌、朱秋雄簽立契約，
    既與共同購買土地契約書相符，證人柯出所述訴外人吳昆田
    使用土地醃酸菜時間，與訴外人吳昆田等3 人向訴外人林德
    昌購買之時間亦大致相符，益證訴外人吳昆田係向訴外人林
    德昌購買上開504 地號土地之權利範圍才能使用系爭土地30
    多年而相安無事。
  (五)訴外人林德昌不僅購買土地並借名登記，且事實已有分管事
    實：
    訴外人林德昌有共同購買上開504 地號土地，並將其對該50
    4 地號土地權利而可使用之特定部分交給訴外人吳昆田等03
    人使用，且當時訴外人柯出、朱秋雄亦屬同意，故30餘年來
    未曾有土地使用之界址爭議，益證有分管契約存在。而被上
    訴人之父朱秋雄，係借名契約之受借名人，且又是事實上分
    管契約之當事人，則訴外人朱秋雄應受借名契約及分管契約
    之拘束，被上訴人係訴外人朱秋雄之繼承人，自亦應受上述
    借名契約及分管契約之拘束，則被上訴人顯無權依民法 767
    條規定請求上訴人返還系爭A 、C 土地。
  (六)訴外人吳昆田已支付全部價金：
    訴外人林德昌出賣上開504 地號土地5 分之3 權利予訴外人
    吳昆田等3 人，其總價金為新台幣（下同）100 萬4 千元，
    而依不動產買賣契約書第3 條所載，在訂立契約時已支付定
    金20萬4 千元，餘款80萬元，因訴外人林德昌經營酸菜買賣
    ，向訴外人吳昆田購買酸菜所用以支付貨款之其父林信福支
    票，因陸續跳票，而由訴外人吳昆田處理退票支票的票款，
    訴外人吳昆田以該債權與訴外人林德昌之買賣價款80萬元為
    互相抵銷，則訴外人吳昆田已付清價金80萬元，此有支票及
    退票理由單可佐，且證人莊阿姐亦無說明訴外人吳昆田有積
    欠價金之情形，足見訴外人吳昆田已付清價金給訴外人林德
    昌。
  (七)被上訴人主張其父朱秋雄向訴外人林德昌購買持分等語，要
    與事實不符：
    被上訴人雖稱其父向訴外人林德昌購買持分之事，係其自其
    父處聽聞等語，則被上訴人並未親見買賣，且無法提出任何
    買賣契約以實其說，無法認為真正。又被上訴人所稱如何移
    轉登記應有部分之流程，係依據土地登記謄本上之記載而看
    圖說故事，只是登記之先後順序而已，與本件權利歸屬之判
    斷不生影響，亦即被上訴人仍未能舉證證明其事後有向訴外
    人林德昌購買持分之證明。因訴外人柯出事後亦有多登記所
    有權應有部分為10分之3 ，比上開共同購買土地契約書所約
    定5 分之1 還多出10分之1 ，則訴外人柯出顯係利害關係人
    ，其作證訴外人林德昌有賣10分之3 給朱秋雄等，顯難認客
    觀公正，且並無任何物證足資參考，故並非真正。
  (八)兩造是同村，且土地是毗鄰而作：
    上訴人及伊父吳昆田係住大埤鄉興安村3 鄰，而被上訴人及
    其父朱秋雄係住同村1 鄰，居住處所相距僅約500 公尺，倘
    若訴外人吳昆田並無購買上開504 地號土地及分管土地，則
    被上訴人父子早就登門抗議，自無多年來和睦相處之理。尤
    有甚者，系爭土地原地號為504 號，且僅1 筆，在分管後，
    兩造是毗鄰而作醃酸菜使用，在醃酸菜農忙時期或醃妥經過
    一段時間（約半年）開桶時段，兩造幾乎經常同時分別各自
    在分管的土地內忙於酸菜工作，所以經常碰面，兩造使用範
    圍又有水溝分隔，分管使用土地之界線極其清楚明白，故以
    前毫無異議，被上訴人竟在30多年後之現在突然起訴，不僅
    有違情理，且與民法第148 條誠信原則與權利合理行使之規
    定有違，故被上訴人在原審之訴應予駁回等語。
  (九)並聲明：
  1.原判決廢棄。
  2.上廢棄部分，被上訴人在第一審之訴及假執行之聲請均駁回
    。
  3.如受不利判決，願供擔保請准免予假執行。
三、兩造不爭執之事實：
  (一)系爭土地為被上訴人所有。
  (二)系爭A 、C 土地為上訴人所占有使用。
  (三)分割前坐落雲林縣大埤鄉○○段504 地號土地為被上訴人之
    父朱秋雄、訴外人林德昌、柯出所共有，權利範圍分別為1/
    5 、3/5 、1/5 ，而以訴外人朱秋雄、柯出為登記名義人，
    渠等並簽訂66年10月4日共同購買土地契約書。
四、本件兩造所爭執之處，應在於：上訴人占有系爭A 、C 土地
    是否有正當權源？茲論述如下：
  (一)按所有人對於無權占有或侵奪其所有物者，得請求返還之，
    民法第767 條前段定有明文。又以無權占有為原因，請求返
    還所有物之訴，占有人對於所有權人就其物有所有權存在之
    事實無爭執，而僅以有權占有為抗辯者，所有權人於占有人
    無權占有之事實，無舉證責任。占有人應就其取得占有，係
    有正當權源之事實證明之。如不能證明，則應認所有權人之
    請求為有理由，最高法院72年度台上字第1552號判決可資參
    考。
  (二)本件上訴人並不否認被上訴人登載為系爭土地之所有權人，
    僅以上開情詞置辯其占有系爭A 、C 土地具有正當權源等情
    ，既為被上訴人所否認，則揆之上開判決要旨，上訴人自應
    就其主張有權占有系爭A 、C 土地之事實負舉證之責。經查
    ，上訴人主張訴外人林德昌於66年12月25日將上開兩造不爭
    執第(三)項之事實，其中有關其借名登記與訴外人柯出、朱秋
    雄之權利範圍5 分之3 出賣予伊父吳坤田，及訴外人林大筆
    、陳有巧，並將其分管位置按66年12月25日不動產買賣契約
    書第14條約定分別交付渠等管領使用，則被上訴人既係繼承
    其父朱秋雄取得系爭土地，上訴人自得繼承此借名、分管契
    約主張有權占有系爭A 、C 土地等語，業據其提出66年10月
    4 日共同購買土地契約書、66年12月25日不動產買賣契約書
    為證，被上訴人雖否認訴外人林德昌於66年12月25日出賣其
    權利範圍5 分之3 與上訴人之父吳昆田等人之情，惟經本院
    分別於100 年7 月25日、9 月28日審理時，當庭勘驗上開02
    份契約書發現：該2 紙契約書之紙質均泛黃陳舊，其上甚至
    有泛黃斑點，其中共同購買土地契約書係以一般信紙書寫，
    所摺之處有摺痕，部分還有破裂的情況，而其上的黑筆字之
    字跡已淡，並無另外描寫之痕跡，另不動產買賣契約書係以
    繕打方式記載，其上亦有部分褐色斑點，印文部分有渲染之
    情，顯非臨訟製作，而係久遠存放之文件。且證人柯慶玉、
    莊阿姐分別於原審及本院審理時證稱：「伊知道林德昌有將
    土地再賣給陳有巧、林大筆、吳昆田，後聽林德昌說都賣給
    吳昆田，陳有巧、林大筆一開始有和吳昆田一起使用504 號
    土地，後來他們2 人又賣給吳昆田，伊知道吳昆田和吳榮財
    合計使用504 號土地約30幾年，他們買了之後就建醃漬池即
    開始使用至今。」、「伊配偶林德昌約於30多年前將504 號
    土地賣給林大筆及上訴人父親等人，買賣當時伊不在場，但
    出賣後伊配偶林德昌有告訴伊，並將相關買賣資料交給伊看
    ，因504 號土地不能登記在林德昌名下，才會借柯出、朱秋
    雄名字過戶，至於出資、面積多少、有無訂定借名書面資料
    、買賣價格為何等，因時間已久，伊不記得了。」等語綦詳
    ，被上訴人雖否認該等證詞之真正，然證人柯慶玉、莊阿姐
    上開證言核與66年10月4 日共同購買土地契約書、66年12月
    25日不動產買賣契約書所載內容互稽相符，自堪認上訴人主
    張訴外人林德昌於66年12月25日將上開兩造不爭執第(三)項事
    實，其中有關其借名登記與訴外人柯出、朱秋雄之權利範圍
    5 分之3 出賣予伊父吳坤田，及訴外人林大筆、陳有巧，並
    將其分管位置按66年12月25日不動產買賣契約書第14條約定
    分別交付渠等管領使用等情，信而有徵，被上訴人空言否認
    ，自不足取。
  (三)惟按買賣契約僅有債之效力，不得以之對抗契約以外之第三
    人。因此在二重買賣之場合，出賣人如已將不動產之所有權
    移轉登記與在後之買受人，在前之買受人縱已占有不動產，
    在後之買受人自得基於所有權請求在前之買受人返還所有物
    ，在前之買受人即不得以其與出賣人間之買賣關係，對抗在
    後之買受人，最高法院83年度台上字第3243號判例意旨可資
    參照。被上訴人復主張伊並不否認上開兩造不爭執第(三)項之
    事實，惟訴外人林德昌嗣後已將其權利範圍再分別陸續出賣
    與訴外人朱秋雄、柯出各5 分之2.5 、5 分之0.5 等語，業
    據證人柯出到庭具結稱：「訴外人林德昌一開始有使用共同
    購買504 號土地，後來因欠錢周轉不靈，林德昌要賣其權利
    範圍3 分之1 給朱秋雄，要伊拿所有權狀去變更登記，變更
    後變成朱秋雄10分之7 、伊10分之3 ，而其中10分之3 、10
    分之1 係林德昌分別借用朱秋雄及伊名義登記，後來因林德
    昌欠錢請伊幫忙調10萬元付票款，伊幫忙調錢後，林德昌無
    法還錢，要將該借名登記在伊名下之10分之1 給伊，伊不要
    ，惟後來林德昌沒有辦法把土地賣給他人取得價款還錢，所
    以該10分之1 還是登記在伊名下。林德昌說因為還是欠錢，
    要將借名登記在朱秋雄名下之10分之3 要賣給朱秋雄，因與
    伊無關，伊並無參與，林德昌並無將其所買的持分或酸菜堀
    賣給吳昆田，林德昌的酸菜堀本來說是吳昆田在使用，他硬
    說是買賣，伊認識陳有巧、林大筆、吳昆田，但不清楚林德
    昌有書立書據將酸菜堀12及其中5 堀內的酸菜賣給吳昆田，
    另外陳有巧、林大筆各買2 堀的事，伊只知道林德昌的酸菜
    堀是吳昆田在使用，酸菜也是吳昆田的，後來林德昌的經濟
    狀況差到連酸菜都無法賣，其跟伊說無法處理酸菜堀內的酸
    菜，要賣給朱秋雄，借名登記在朱秋雄名下的土地也要賣掉
    ，伊只知道林德昌將土地持分和酸菜堀賣給朱秋雄，至於有
    無賣給別人，伊不知道。該土地於66年10月4 日契約書簽訂
    時是池塘，大約隔年2 月間，伊幫忙把水抽乾整地，才能建
    鹽漬池，而吳昆田是在鹽漬池建好1 、2 年，林德昌財務狀
    況週轉不靈之後就換吳昆田使用，伊並不知悉吳昆田為何可
    使用那裡鹽漬池醃酸菜，那是他們之間的關係，後來林德昌
    有沒有將10分之3 再賣給朱秋雄，伊並不知道，他只說沒錢
    要賣。伊及朱秋雄、被上訴人未曾向吳昆田或上訴人收取租
    金。」等語綦詳，上訴人雖否認上開證言之真正，惟證人柯
    出上開之證詞除其所證稱：林德昌並無將其所買的持分或酸
    菜堀賣給吳昆田，林德昌的酸菜堀本來說是吳昆田在使用，
    他硬說是買賣等語，核與66年12月25日不動產買賣契約書所
    載內容相互扞格外，其餘證詞均核與卷附臺灣省雲林縣土地
    登記簿登載坐落雲林縣大埤鄉○○段504 地號土地之主登記
    次序第肆、伍項所載：柯火、柯賢、柯爐於66年9 月23日以
    買賣為登記原因將其等應有部分2 分之1 移轉與朱秋雄，雲
    林縣斗南地政事務所乃於66年11月18日登記完畢，及柯出嗣
    於69年2 月26日以買賣為登記原因將其應有部分10分之2 再
    移轉與朱秋雄，雲林縣斗南地政事務所並於69年3 月14日登
    記完畢等文相符，復再參酌兩造均不否認訴外人林德昌自67
    年後即因財務狀況而周轉不靈之情，及稽之坐落雲林縣大埤
    鄉○○段504 地號土地自上開登載情況，迄至96年8 月22日
    因被上訴人與訴外人柯出共有物分割，而分割增加同地段50
    4 之1 地號土地，雲林縣斗南地政事務所並於96年8 月24日
    登記完畢，長達20餘年間，該土地登載情況並無變動等各情
    ，堪信證人柯出此部分之證詞為真實，上訴人空言否認，要
    無足取。可知，訴外人林德昌確實亦有將其權利範圍之5 分
    之2.5 陸續出賣與被上訴人之父朱秋雄，否則訴外人林德昌
    焉不於其需款甚急之際，針對此一可獲變價之權利範圍為任
    何之舉，反卻任令上開登記情況繼續存在，而消極不予任何
    作為之理？甚且，上訴人之父吳昆田焉不會於買受此一權利
    範圍之際，即刻要求訴外人林德昌將其權利範圍5 分之3 辦
    理移轉登記，或要求訴外人林德昌出具訴外人柯出、朱秋雄
    承認此一借名、分管契約業已讓與上訴人吳昆田之書證，反
    亦未為任何措舉，任令上開登載情況長達20餘年，而未為請
    求變動之理？至證人莊阿姐雖證稱該504 號土地已經賣給林
    大筆等人，怎麼可能再賣給其他人等語，惟證人莊阿姐亦自
    承家中金錢管理係配偶林德昌負責，伊只負責照顧小孩，通
    常係配偶林德昌做完生意或買賣土地返家時才會告知伊一聲
    等情，則證人莊阿姐是否知悉其配偶林德昌有無買賣土地之
    情，端賴訴外人林德昌有無據實告知買賣之情而定，無法排
    除訴外人林德昌疏漏告知或有意未告知證人莊阿姐該地二重
    買賣之可能性，是上訴人自難持證人莊阿姐此部分之證詞為
    有利於己之證明。又有關訴外人林德昌將其權利範圍之5 分
    之2.5 陸續出賣與被上訴人之父朱秋雄乙節，已如上述，則
    自斯時起，訴外人林德昌之借名、分管契約已因混同而消滅
    ，而其權利範圍之5 分之2.5 既已於上開時日登記與訴外人
    朱秋雄所有，則揆之上開判例意旨，上訴人僅能對訴外人林
    德昌為主張，被上訴人並不受拘束。是上訴人自不能對抗與
    上訴人或其父吳昆田無買賣或租賃關係之被上訴人本於所有
    權行使物上請求權。
  (四)上訴人又置辯稱被上訴人所稱其父朱秋雄再向林德昌買受其
    權利範圍之5 分之2.5 未提出任何書證證明，顯見被上訴人
    所言不實等語，惟參之上訴人所稱其父吳昆田向訴外人林德
    昌買受上開504 號土地權利範圍5 分之3 ，除已付定金20萬
    4 千元外，其餘80萬元係訴外人林德昌向訴外人吳昆田購買
    酸菜價款所簽發支票，因故未獲兌現，彼等乃合意以林德昌
    退票80萬元抵銷吳昆田應付買賣價款80萬元等語，並提出支
    票及退票理由單各9 紙為證，本件姑不論上訴人此部分所言
    是否為真實，惟據上訴人此部分所言，可見訴外人林德昌所
    為之法律行為並無一律均以書面方式為之的習慣，則訴外人
    林德昌將其買受權利範圍其中之5 分之2.5 陸續出賣與被上
    訴人之父朱秋雄，而未書立書證亦不違反訴外人林德昌之習
    慣，是上訴人以訴外人林德昌、朱秋雄就上開買賣未書立書
    證為由，置辯被上訴人此部分所言不實等語，要嫌速斷，自
    不足採信。
  (五)上訴人再以伊及父親吳昆田已使用系爭A 、C 土地已達30餘
    年，面積高達82.58 坪，而被上訴人及其父朱秋雄與渠等同
    住興安村，並於醃漬、收成酸菜季節相互照面，苟渠等無權
    占有該A 、C 土地，被上訴人及其父朱秋雄焉未能無異議，
    反相安無事，可見渠等有買受訴外人林德昌之借名、分管契
    約，而有權占有系爭A 、C 土地等語置辯，惟占有之原因不
    一，或係如上訴人所稱係因買賣而繼受訴外人林德昌之借名
    、分管契約而占有使用系爭A 、C 土地，或係如被上訴人所
    稱上訴人係無權占有使用系爭A 、C 土地等情，均不無可能
    ，是上訴人上開所辯，尚乏所據，自無足取信。上訴人又再
    抗辯被上訴人權利濫用等語，然按民法第148 條係規定行使
    權利，不得以損害他人為主要目的，若當事人行使權利，雖
    足使他人喪失利益，而茍非以損害他人為主要目的，即不在
    該條所定範圍之內，有最高法院45年度台上字第105 號判例
    意旨可參照。被上訴人依據民法第767 條起訴請求上訴人返
    還系爭A 、C 土地，並非以損害上訴人為目的，僅係出於所
    有權之正當行使而已，並無權利濫用或違反誠信原則之情事
    ，是上訴人上開抗辯，尚屬無據。
  (六)此外，上訴人迄今仍無法舉證證明訴外人吳昆田及其係有權
    占有系爭A 、C 土地，則揆之首開判決要旨可知，要難認訴
    外人吳昆田及上訴人占有使用系爭A 、C 土地係有正當權源
    。而按所有人對於無權占有或侵奪其所有物者，得請求返還
    之。對於妨害其所有權者，得請求除去之。有妨害其所有權
    之虞者，得請求防止之，民法第767 條定有明文。經查，系
    爭土地為被上訴人所有，上訴人占用使用系爭A 、C 土地之
    事實，已如前述，上訴人既未能舉證證明其有何占有使用系
    爭A 、C 土地之法律權源，顯係為無權占用系爭A 、C 土地
    ，被上訴人自得本於所有權請求上訴人將系爭A 、C 土地交
    還被上訴人。
五、綜上，被上訴人本於無權占有之法律關係請求上訴人將系爭
    A、C  土地返還被上訴人，即屬正當，應予准許。原審判命
    上訴人返還系爭A 、C 土地與被上訴人，並依職權宣告假執
    行，於法並無不合，上訴意旨就此部分指摘原判決不當，求
    予廢棄改判，為無理由，應予駁回其上訴。又本件屬民事訴
    訟法第427 條第1 項之簡易程序訴訟，不得上訴第三審，本
    判決一經宣示即告確定，上訴人聲請供擔保免為假執行，核
    無必要，應併予駁回。
六、本件事證已臻明確，兩造其餘之攻擊防禦方法及所提之證據
    ，經審酌後認均無礙判決之結果，爰不予一一論述，附此敘
    明。
七、據上論結，本件上訴為無理由，依民事訴訟法第436 條之 1
    第3項 、第449 條第1 項、第78條，判決如主文。
中    華    民    國    100   年    10    月    12    日
                  民事第二庭    審判長法  官  黃一馨
                                      法  官  楊昱辰
                                      法  官  陳秋如
以上正本係照原本作成。
本判決不得上訴。
中    華    民    國    100   年    10    月    12    日
                                      書記官  官佳慧